【裁判字號】    89,交上訴,538
【裁判日期】    890426
【裁判案由】    業務過失致死
【裁判全文】
臺灣高等法院臺中分院刑事判決                  八十九年度交上訴字第五三八號
    上  訴  人  臺灣彰化地方法院檢察署檢察官
    上  訴  人
    即  被  告  甲○○
    選任辯護人  宋永祥
                洪明儒
右上訴人因被告業務過失致人於死案件，不服台灣彰化地方法院八十八年度交訴字第
一○號中華民國八十九年一月十二日第一審判決（起訴案號：台灣彰化地方法院檢察
八十七年度偵字第一○八○七號）提起上訴，本院判決如左：
    主  文
上訴駁回。
    事  實
一、甲○○原係協弘遊覽有限公司之司機，係從事於駕駛業務之人，負責載送私立建
    國工商專校（下稱建國專校）之學生上下課，於民國（下同）八十七年十月三十
    日上午十時二十分許，駕駛ＨＨ─二八六號營業大客車自彰化縣彰化市建國專校
    欲載考完試之學生至彰化市火車站，出該校大門口欲右轉介壽北路時，見該校學
    生洪一翔在右方路旁轉角處招手並追趕拍打大客車車身欲攔下該大客車乘坐，應
    注意右後方有無人車，並隨時採取必要之安全措施，而依當時情形並無不能注意
    之情形，竟疏於注意，未採取停車之安全措施，仍持續右轉，致步入車行路線在
    後追趕之洪一翔因書包掉落欲撿拾而跌倒，遭大客車之右後輪推撞，造成胸腔內
    出血當場死亡，甲○○於案發後在偵查犯罪之機關發覺前，主動報案表明為肇事
    者並表示願意接受裁判。
二、案經洪一翔之父丁○○訴由彰化縣警察局彰化分局報請臺灣彰化地方法院檢察署
    檢察官偵查起訴。
    理  由
一、訊據上訴人即被告甲○○固坦承於前揭時地駕車肇事，惟矢口否認有何過失，並
    辯稱略以：當時只見被害人洪一翔向伊招手，伊並不知洪一翔要搭車，當時該注
    意的都盡量注意云云。惟查，右揭事實業據告訴人丁○○指訴甚詳，並據目睹肇
    事經過之證人丙○○於警訊時證述明確，復有道路交通事故調查報告表及照片等
    資料在卷可稽，而被害人洪一翔確因本件車禍死亡，業經臺灣彰化地方法院檢察
    署檢察官督同檢驗員相驗屬實，制有相驗屍體證明書、驗斷書及勘驗筆錄等在卷
    可憑，是被害人之死亡，係由被告之行為所致，其間有相當因果關係，已極為明
    確。
二、按汽車行駛時，駕駛人應注意車前狀況，並隨時採取必要之安全措施，道路交通
    安全規則第九十四條第三項定有明文。被告於前揭時地駕駛車輛時既發現被害人
    在其右後方拍打招呼，即應注意，並隨時採取必要之安全措施，而在當時狀況應
    注意能注意而竟疏未注意，以致肇事，被告之行為自有過失，雖被害人並未依學
    校規定在固定站牌搭車，且貿然步入車行路線追趕行駛中之汽車始引起事故，亦
    有過失，但被告仍難辭過失之責任，本件經送台灣省彰化縣區車輛行車事故鑑定
    委員會鑑定結果，亦持相同看法，有該會八十八年十一月二十五日彰鑑字第八八
    四八二號函在卷可稽。辯護人以依一般駕駛常識，在叉路口右轉之前，乃應先行
    注意車左側有無同向來車，確認無礙後始行右轉，然後再注意車前狀況繼續行駛
    ，尚無要求須同時注意車右後側方之理，案發時即被告右轉時大客車前方有一白
    色車輛逆向行駛，被告確認左側無來車後，發現車前狀況有異而為緊急應變，且
    被告並不知被害人有搭車之意，被告業已善盡注意義務，難要求被告應同時注意
    車右後方被害人追趕車輛之情狀，惟被告於右轉時本應注意右後方有無人車，以
    確保車輛右轉時不致撞及人車，縱被告不知被害人有搭車之意，惟被害人在被告
    所駕駛之車輛後右方追趕之事實，係被告於右轉時應注意且能注意之事，被告竟
    疏未注意以致肇事，其有過失至明。本件事證明確，被告犯行已堪認定。
三、按上訴人即被告為司機，乃從事於駕駛業務之人，核其所為係犯刑法第二百七十
    六條第二項之業務上過失致人於死罪。被告於肇事後主動向派出所自首，有警訊
    筆錄及調道路交通事故調查報告表在卷可稽，應依刑法第六十二條前段減輕其刑
    。原審適用刑法第二百七十六條第二項、第六十二條前段，罰金罰鍰提高標準條
    例第一條前段之規定，並爰審酌被告過失程度之輕重，且被害人亦有過失責任，
    及被告肇事後遲未與被害人家屬和解賠償其損失等一切情狀，量處有期徒刑柒月
    ，認事用法俱無不合，量刑亦稱妥適，檢察官上訴意旨以量刑太輕，而被告上訴
    意旨否認其有過失之行為，空言指摘原判決不當，並無可取，為無理由，應予駁
    回。
據上論結應依刑事訴訟法第三百六十八條判決如主文。
本案經檢察官乙○○到庭執行職務。
中      華      民      國    八十九      年      四      月  二十六    日
                                  臺灣高等法院臺中分院刑事第四庭
                                        審判長法  官  洪  耀  宗
                                              法  官  劉  登  俊
                                              法  官  吳  重  政
右正本證明與原本無異。
如不服本判決應於收受送達後十日內向本院提出上訴書狀，其未述上訴之理由者並
得於提起上訴後十日內向本院補提理由書（均須按他造當事人之人數附繕本）。
                                              書記官  林  水  濱
中      華      民      國    八十九      年      四      月   二十七   日
附錄：本案論罪科刑法條全文
刑法第二百七十六條第二項：從事業務之人，因業務上之過失犯前項之罪者，處五年
以下有期徒刑或拘役，得併科三千元以下罰金。
                                                                        Ａ


司法院資訊處製作；財團法人民間司法改革基金會備份。
